【裁判字號】    94,上易,610
【裁判日期】    950711
【裁判案由】    返還消費借貸款
【裁判全文】
臺灣高等法院民事判決                 94年度上易字第610號
上  訴  人   大眾商業銀行股份有限公司
法定代理人   丁○○
訴訟代理人   丙○○
                         樓之5
             曾國龍律師
複  代理人   林春金律師
被  上訴人   數位光華股份有限公司
兼法定代理人 甲○○
被  上訴人   乙○○
上列當事人間請求返還消費借貸款事件，上訴人對於中華民國94
年5月31日臺灣板橋地方法院93年度訴字第588號第一審判決提起
上訴，本院於95年6月27日言詞辯論終結，判決如下：
    主      文
上訴駁回。
第二審訴訟費用由上訴人負擔。
    事實及理由
一、被上訴人乙○○經合法通知，未於言詞辯論期日到場，核無
    民事訴訟法第386條所列之情形，爰依上訴人聲請，由其一
    造辯論而為判決。被上訴人數位光華股份有限公司（以下稱
    數位光華公司）登記董事長為甲○○，有公司變更登記表（
    見原審卷第31至32頁），及本院依職權向台北市政府調取數
    位光華公司登記卷宗可稽，被上訴人甲○○否認為數位光華
    公司之法定代理人，殊屬無據，合先說明。
二、上訴人主張：被上訴人數位光華公司於民國92年9月1日邀同
    被上訴人甲○○、乙○○為連帶保證人，向上訴人借款新台
    幣（下同）100萬元，借款期間自92年9月1日至95年9月1日
    止，利息現按年息12.4%固定計付，本息自借款日起以每月1
    期按期平均攤還，如未按期攤還本息或違約時，數位光華公
    司即喪失期限之利益，視為全部到期，應立即全部償還借款
    ，且逾期償還本金、利息或本息時，除按約定利率計息外，
    另按借款總餘額自應償付日起，逾期在6個月以內部份照約
    定利率10%，逾期超過6個月部分照約定利率20%加付違約金
    ，被上訴人甲○○、乙○○均願負連帶保證責任。惟數位光
    華公司就上開借款除已繳至93年1月1日之本息外，其餘部分
    迄未清償，依授信約定書第5條第1款約定，本件借款視為全
    部到期，依法被上訴人自應連帶給付積欠之本金、利息及違
    約金等情，為此起訴請求被上訴人應連帶給付上訴人90萬6,
    267元，及自93年1月1日起至清償日止，按年息12.4%計算之
    利息，並自93年2月2日起至清償日止，逾期在6個月以內者
    ，按上開利率10%，逾期在6個月以上者，就超過部分，按上
    開利率20%加付違約金。原審判決上訴人敗訴，上訴人不服
    提起上訴，於本院聲明：(一)原判決廢棄。(二)被上訴人應連帶
    給付上訴人90萬6,267元，及自93年1月1日起至清償日止，
    按年息12.4%計算之利息，並自93年2月2日起至清償日止，
    逾期在6個月以內者，按上開利率10%，逾期在6個月以上者
    ，就超過部分，按上開利率20%加付違約金。
三、被上訴人甲○○則以：其並非數位光華公司法定代理人，且
    未以數位光華公司法定代理人之身分向被上訴人借款，更未
    以其本人身分擔任數位光華公司對上訴人所負借款債務之連
    帶保證人，本件係訴外人李思明偽造其身分證件並冒用其名
    義持向上訴人貸款使用，其不應負擔此項債務等語，資為抗
    辯，並請求駁回上訴人之訴。於本院聲明：上訴駁回。
四、上訴人主張被上訴人數位光華公司向其為上述借款及被上訴
    人甲○○、乙○○為連帶保證人之事實，固提出借據暨授信
    約定書、甲○○所有土地暨建物登記謄本、永和花企繳款記
    錄、匯款回條、甲○○國民身分證領補換資料查詢結果、數
    位光華公司變更登記表抄錄謄本等件為證（見原審卷第6頁
    、第31-36頁、第39頁），惟為被上訴人甲○○所否認，並
    以前揭情詞置辯，是以本件之爭點厥為被上訴人甲○○是否
    以數位光華公司法定代理人身分向上訴人借款，並以其本人
    身分擔任連帶保證人。經查：
  (一)系爭借款係由訴外人李思明冒用數位光華公司法定代理人甲
    ○○名義持變造之甲○○身分證（其上貼李思明照片）向上
    訴人借款，並非數位光華公司法定代理人甲○○向上訴人借
    款之事實，為兩造所不爭，復有借據暨授信約定書、李思明
    切結書、甲○○身分證影本、李思明、甲○○口卡及筆錄（
    見原審卷第6、18、50至52頁、本院卷第156頁背面）附卷可
    稽。
  (二)至系爭借據上數位光華公司之印文是否真正，經法務部調查
    局95年3月14日調科貳字第09500106410號鑑定結果：本件系
    爭借款借據上數位光華公司印文與中國信託商業銀行所留印
    鑑卡印文、台北市政府商業管理處數位光華公司設立登記案
    卷之印文均不相同。另借據上數位光華公司印文與財政部台
    北市國稅局中正稽徵所營利事業統一發票變更登記申請書上
    數位光華公司印文，及上開文件上甲○○印文是否相同，均
    須有「印章」實物方可確認。有該鑑定通知書附卷可稽（見
    本院卷第101至102頁）。系爭借據暨授信約定書上數位光華
    公司印文既與數位光華公司申請設立登記及在中國信託商業
    銀行所留印鑑卡印文不符，自無從認定其真正。至其餘須有
    「印章」實物方可確認部分，鑑定機關已將印文放大，並以
    重疊及特徵比對，均無法確認，上訴人主張系爭借據上數位
    光華公司上開印文，用肉眼觀察均相符，顯不可採。又甲○
    ○雖未能提出公司印章，然亦無證據證明其故意隱匿，自無
    民事訴訟法第282條之1第1項之適用，併予指明。
  (三)訴外人李思明既非被上訴人數位光華公司法定代理人，又冒
    用被上訴人數位光華公司法定代理人甲○○名義向上訴人辦
    理貸款，顯非經被上訴人數位光華公司授權，更無表見代理
    問題，系爭消費借貸對被上訴人數位光華公司自不生效力。
五、又按「稱保證者，謂當事人約定，一方於他方之債務人不履
    行債務時，由其代負履行責任之契約。」，民法第739條定
    有明文，可知保證債務具有從屬性，保證債務之發生須以主
    債務之有效存在為前提，因之必須先有主債務之發生，而後
    始有保證債務之可言，是謂發生上之從屬。本件消費借貸係
    訴外人李思明以冒用數位光華公司法定代理人甲○○名義向
    上訴人借款，此項數位光華公司借款並非由該公司法定代理
    人為之，其效力亦無法及於數位光華公司，已如前述，是被
    上訴人數位光華公司對上訴人既無主債務存在，則被上訴人
    甲○○、乙○○所負之保證債務亦失所附麗，上訴人主張被
    上訴人甲○○、乙○○應負連帶清償之責，亦屬無據。
六、綜上論述，上訴人主張被上訴人數位光華公司向其借款，並
    以被上訴人甲○○、乙○○為連帶保證人，為不可採，被上
    訴人甲○○抗辯尚屬可信。從而，上訴人依據消費借貸及連
    帶保證之法律關係，請求被上訴人應連帶給付上訴人90萬6,
    267元，及自93年1月1日起至清償日止，按年息12.4%計算之
    利息，並自93年2月2日起至清償日止，逾期在6個月以內者
    ，按上開利率10%，逾期在6個月以上者，就超過部分，按上
    開利率20%加付違約金，為無理由，應予駁回。上訴意旨指
    摘原判決不當，求予廢棄改判，尚屬無據，應予駁回。
七、本件事證已臻明確，兩造其餘攻擊防禦方法及舉證，經本院
    審酌後，或與本件之爭執無涉，或對本件判決結果不生影響
    ，爰不一一論述，併此敘明。
八、據上論結，本件上訴為無理由，依民事訴訟法第385條第1項
    前段、第449條第1項、第78條，判決如主文。
中    華    民    國    95    年    7     月    11    日
                  民事第十一庭審判長法  官   鄭雅萍
                                    法  官   蘇芹英
                                    法  官   薛中興
正本係照原本作成。
不得上訴。
中    華    民    國    95    年    7     月    12    日
                                    書記官   黃瑞芬


司法院資訊處製作；財團法人民間司法改革基金會備份。
